臺灣臺北地方法院刑事判決
109年度訴字第1146號
公  訴  人  臺灣臺北地方檢察署檢察官
     告 


                   （現另案於法務部矯正署臺北監獄執行                         中）
選任辯護人  陳佑寰律師（法扶律師）            
被      告  林雅嵐


選任辯護人  楊佳純律師
            曾昭牟律師
上列被告因違反槍砲彈藥刀械管制條例等案件，經檢察官提起公
訴（109年度偵字第23691、23692號），本院判決如下：
    主  文
柯俊豪犯非法持有非制式手槍罪，處有期徒刑貳年捌月，併科罰
金新臺幣陸萬元，罰金如易服勞役，以新臺幣壹仟元折算壹日。
又犯三人以上共同冒用公務員名義詐欺取財罪，處有期徒刑壹年
肆月。上開有期徒刑部分，應執行有期徒刑參年拾月。
林雅嵐幫助犯三人以上共同冒用公務員名義詐欺取財罪，處有期
徒刑陸月。
扣案如附表一所示之物均沒收。
未扣案柯俊豪之犯罪所得新臺幣貳拾萬元沒收，於全部或一部不
能沒收或不宜執行沒收時，追徵其價額。 
    事  實
一、柯俊豪明知具有殺傷力之非制式手槍、子彈，係屬槍砲彈藥
    刀械管制條例第4條管制之物品，非經中央主管機關許可，
    不得持有，竟基於非法持有具殺傷力之非制式手槍、具殺傷
    力子彈之犯意，於民國106年間某日自真實姓名年籍不詳、
    綽號為「基恩」之男子（無證據證明為未成年人）取得具殺
    傷力之非制式手槍1支（含彈匣1個，槍枝管制編號：000000
    0000號，下稱本案手槍）、具殺傷力之制式子彈2顆及非制
    式子彈15顆（下合稱本案子彈），並自此時起，未經許可而
    持有本案手槍及本案子彈，嗣經員警於109年8月25日下午7
    時50分許至新北市○○區○○路000號23樓之6即柯俊豪租屋處執
    行搜索，在柯俊豪租屋處廚房查獲本案子彈中之非制式子彈
    15顆，嗣柯俊豪主動向員警供出其在前揭租屋處大樓地下室
    停車場之機車內放置其持有之本案手槍及本案子彈中之制式
    子彈2顆，並帶同員警前往查獲之。
二、柯俊豪、蕭志豪（另由本院審理中）及真實姓名年籍不詳、
    綽號「阿義」之成年男子（無證據證明為未成年人，由檢察
    官另案偵辦中，下稱阿義）共同意圖為自己不法之所有，基
    於三人以上共同冒用公務員名義詐欺取財之犯意聯絡，於10
    9年5月26日中午12時前，先由蕭志豪透過在大陸地區從事詐
    騙集團機房、真實姓名年籍不詳、綽號「阿寶」之友人（下
    稱阿寶）處獲知情資：阿寶所屬之詐騙集團（下稱該詐騙集
    團）將於109年5月26日中午12時許派車手假冒公務員前往臺
    北市中山區永盛公園地下停車場出入口處向黃淑澄收取詐騙
    贓款等情，蕭志豪遂商請柯俊豪加入，由柯俊豪邀集阿義參
    與，再由柯俊豪駕駛車牌號碼000-0000號自用小客車（下稱
    本案汽車）於109年5月26日中午12時許前搭載蕭志豪、阿義
    及具有幫助三人以上共同冒用公務員名義詐欺取財犯意之林
    雅嵐共同前往上址附近，柯俊豪、蕭志豪下車在現場埋伏，
    嗣林雅嵐則依柯俊豪指示先將本案汽車迴轉後停放，再由阿
    義坐上本案汽車駕駛座等候準備接應柯俊豪、蕭志豪，俟同
    日中午12時10分許，該詐騙集團之車手蘇聖夫自黃淑澄手中
    取得贓款新臺幣（下同）78萬元，正欲離開現場之際，柯俊
    豪、蕭志豪隨即一擁而上，假冒為警察，對蘇聖夫佯稱：「
    我們是警察，犯什麼法自己知道啦」等語，致使蘇聖夫陷於
    錯誤而遵從之，任由柯俊豪、蕭志豪將其所攜背包取走（內
    裝有前開贓款及IPHONE8手機1支），阿義則隨即駕駛本案汽
    車接應柯俊豪、蕭志豪離開現場。
三、案經臺北市政府警察局中山分局報告臺灣臺北地方檢察署檢
    察官偵查後提起公訴。
    理  由
一、證據能力部分：
　　按被告以外之人於審判外之言詞或書面陳述，除法律有規定
    外，不得作為證據；又被告以外之人於審判外之陳述，雖不
    符刑事訴訟法第159條之1至第159條之4之規定，而經當事人
    於審判程序同意作為證據，法院審酌該言詞陳述或書面陳述
    作成時之情況，認為適當者，亦得為證據；當事人、代理人
    或辯護人於法院調查證據時，知有同法第159條第1項不得為
    證據之情形，而未於言詞辯論終結前聲明異議者，視為有前
    項之同意，刑事訴訟法第159條第1項、第159條之5分別定有
    明文。查本件檢察官、被告柯俊豪、林雅嵐及其等辯護人對
    於下述本院採為認定犯罪事實依據之各項傳聞證據之證據能
    力，均同意有證據能力（見本院卷一第149至153、177至180
    頁），且迄本件辯論終結前均未聲明異議（見本院卷三第94
    至109頁），另本院審酌該等證據之取得過程並無瑕疵，與
    本案待證事實間復具有相當之關聯性，以之為本案證據並無
    不當，自得採為本件認定事實之基礎。另本判決所採之非供
    述證據，查無違反法定程序取得之情，無不得為證據之情形
    ，自均有證據能力，併此敘明。
二、認定事實所憑之證據及理由：
  ㈠事實一部分：
　　業據柯俊豪於警詢時、偵訊中及本院審理時均坦承不諱（見
    偵23692卷第23至25、27至38、449至454頁，本院卷二第12
    、155、353、366頁，本院卷三第93、106頁），並有自願受
    搜索同意書、臺北市政府警察局中山分局搜索扣押筆錄、扣
    押物品目錄表（見偵23692卷第151至155、167至171頁）及
    扣案本案手槍、本案子彈可資佐證。又扣案槍彈經送請內政
    部警政署刑事警察局鑑定結果，認：㈠扣案之非制式手槍1支
    （槍枝管制編號：0000000000號）係由仿手槍外型製造之槍
    枝組裝已貫通之金屬槍管而成，擊發功能正常，可供擊發適
    用子彈使用，具有殺傷力；㈡扣案之金屬彈殼組合直徑約8.9
    mm金屬彈頭之非制式子彈16顆，均經試射，其中11顆均可擊
    發且具殺傷力，其餘5顆均無法擊發不具殺傷力；㈢扣案之口
    徑9x17mm制式子彈2顆，經試射均可擊發且具殺傷力；㈣扣案
    之口徑9mm制式空包彈組合直徑約8.9mm金屬彈頭非制式子彈
    4顆，經試射均可擊發且具殺傷力等情，有内政部警政署刑
    事警察局109年10月28日刑鑑字第1090096751號鑑定書、111
    年1月7日刑鑑字第1108046815號函附卷可稽（見偵23692卷
    第669至674頁，本院卷二第259頁），足認柯俊豪持有之本
    案手槍及本案子彈確屬槍砲彈藥刀械管制條例第4條第1款、
    第2款所稱之槍砲、子彈甚明。是柯俊豪上開任意性之自白
    核與事實相符，堪以採信。
  ㈡事實二部分：
　　業據柯俊豪及林雅嵐於本院審理時均坦承不諱（見本院卷二
    第155、353、366頁，本院卷三第93、106頁），核與黃淑澄
    於警詢時及偵查中、蕭志豪於警詢時、偵查中及本院審理時
    、林雅嵐於警詢時及偵查中之證述大致相符（見偵23691卷
    第17至25頁，偵23692卷第69至76、265至269、271至273、4
    35至439、443至448、613至616頁，本院卷二第165至190頁)
    ，另證人蘇聖夫於警詢時、偵查中亦證稱：我於109年5月26
    日中午12時10分許在臺北市中山區永盛公園向黃淑澄收取詐
    騙贓款78萬元，放進我隨身包包後，有2個穿黑色上衣的男
    子（即柯俊豪、蕭志豪）向我衝過來，跟我說：他們是警察
    、犯什麼法我自己知道等語，隨即把我的隨身包包取走，並
    搭上白色本田小客車（即本案汽車）離開等語（見偵23692
    卷第253至255、257至259、573至575頁；於本院審理時亦證
    稱：我於案發當天取得前揭贓款後，我的電話有響，我還來
    不及接電話，就有2人（即柯俊豪、蕭志豪）衝過來，說他
    們是警察，隨即取走我的包包，當時我不會害怕，只是想說
    怎麼運氣那麼不好，剛開始做詐騙就遇到警察等語（見本院
    卷二第156至164頁），並有黃淑澄銀行帳戶交易明細（見偵
    23692卷第303至309頁）、監視器錄影畫面（見偵23692卷第
    311至350頁）、柯俊豪與蕭志豪間手機對話截圖（見偵2369
    2卷第47至58頁）、自願受搜索同意書、臺北市政府警察局
    中山分局搜索扣押筆錄、扣押物品目錄表附卷可查（見偵23
    692卷第151至155、159至163頁）。是柯俊豪、林雅嵐上開
    任意性之自白核與事實相符，堪以採信。
　㈢綜上所述，本案事實一、事實二之事證均已臻明確，柯俊豪
    、林雅嵐犯行均堪以認定，均應予依法論科。　
三、論罪科刑：
　㈠事實一部分：
　⒈查柯俊豪自106年間某日起至109年8月25日止，未經許可持有
    本案手槍、本案子彈之行為，屬繼續犯性質之實質上一罪關
    係，於其持有行為終止之前，犯罪行為仍在繼續實施之中，
    在此期間縱槍砲彈藥刀械管制條例第4條、第7條、第8條於1
    09年6月10日修正公布，並自109年6月12日起生效，但其行
    為既繼續實施至新法生效施行以後，即無所謂「行為後」法
    律變更之情形，應無新舊法比較問題，而應逕行適用其行為
    終止時之現行槍砲彈藥刀械管制條例論處。
　⒉核柯俊豪就事實一部分所為，係犯槍砲彈藥刀械管制條例第7
    條第4項之非法持有非制式手槍罪及同條例第12條第4項之非
    法持有子彈罪。柯俊豪於上開期間持有本案槍枝及本案子彈
    ，屬行為之繼續，應至持有行為終了時，分別僅論以一罪。
　⒊又非法持有、寄藏、出借槍砲彈藥刀械等違禁物，所侵害者
    為社會法益，如所持有、寄藏或出借客體之種類相同（如同
    為手槍，或同為子彈者），縱令同種類之客體有數個（如數
    支手槍、數顆子彈），仍為單純一罪，不發生想像競合犯之
    問題；若同時持有、寄藏或出借二不相同種類之客體（如同
    時持有手槍及子彈），則為一行為觸犯數罪名之想像競合犯
    （最高法院82年度台上字第5303號判決意旨參照）。就事實
    一部分，依上開說明，柯俊豪同時持有本案子彈共17顆，仍
    僅單純成立一非法持有子彈罪；又柯俊豪以一持有行為，同
    時持有本案手槍及本案子彈，係以一持有行為同時觸犯構成
    要件相異之數罪，為異種想像競合犯，依刑法第55條前段規
    定，應從一重之非法持有非制式手槍罪處斷。
　⒋柯俊豪應依槍砲彈藥刀械管制條例第18條第1項前段規定減輕
    其刑：
  ⑴按對於未發覺之罪自首而受裁判者，得減輕其刑。但有特別
    規定者，依其規定，刑法第62條定有明文。而槍砲彈藥刀械
    管制條例第18條第1項前段規定，犯本條例之罪自首，並報
    繳其持有之全部槍砲、彈藥、刀械者，減輕或免除其刑。又
    槍砲彈藥刀械管制條例既為刑法之特別法，則該條例第18條
    第1項前段規定，即為刑法第62條但書所示之特別規定，自
    應優先適用（最高法院106年度台上字第3353號判決意旨參
    照）。次按槍砲彈藥刀械管制條例第18條第1項前段給予犯
    罪行為人自首報繳「全部」槍械減、免其刑之寬典，主要係
    為鼓勵自新，而想像競合犯，在犯罪評價上為數罪，僅在科
    刑上從一重處斷，就此以觀，該未為偵查機關發覺之部分犯
    罪事實，本屬上開條例第18條第1項前段所稱「未發覺之罪
    」文義射程之範圍；是倘行為人雖被發覺本條例之輕罪部分
    ，惟就未發覺之重罪部分之犯罪事實，主動供出並接受裁判
    ，於從該重罪處斷時，即可認有上開條例第18條第1項前段
    或刑法第62條自首恩典之適用，為最高法院已統一之見解（
    最高法院110年度台上字第5143號判決意旨參照）。
　⑵查柯俊豪於109年8月25日員警前往其租屋處執行搜索時，固
    先遭員警於租屋處廚房發覺本案子彈中之非制式子彈15顆，
    然嗣即於員警未發覺前，主動供出其持有本案手槍及本案子
    彈中之制式子彈2顆，復帶同員警前往放置前揭槍彈之租屋
    處地下室停車場之機車，而使員警查獲全部槍彈，並表明願
    受裁判等情，核與執行搜索員警丙○○於本院審理時之證述大
    致相符（見本院卷二第13至22頁），並有自願受搜索同意書
    、臺北市政府警察局中山分局搜索扣押筆錄及扣押物品目錄
    表、執行搜索員警丙○○110年2月22日職務報告、本院就搜索
    過程錄影光碟之勘驗筆錄附卷可稽（見偵23692卷第151至15
    5、167至171頁，本院卷一第205、320至322頁），而柯俊豪
    持有本案手槍、本案子彈中之制式子彈2顆之犯行，與其持
    有本案子彈中之非制式子彈15顆之犯行，有裁判上一罪關係
    ，業如前述。是認柯俊豪雖被員警先發覺其持有本案子彈中
    之非制式子彈15顆之輕罪犯行，然就員警未發覺其持有本案
    手槍及本案子彈中之制式子彈2顆之重罪犯行，柯俊豪係主
    動向員警供出並接受裁判，則依前揭規定及說明，於從一重
    就非法持有非制式手槍罪處斷時，即應適用槍砲彈藥刀械管
    制條例第18條第1項前段規定，而該條固規定自首報繳全部
    槍彈者，減輕或免除其刑，惟綜觀柯俊豪犯罪情節、犯罪所
    生之危害及其自首報繳所能防止槍砲氾濫之程度等情狀，認
    尚不足以免除其刑，故予減輕其刑。　　　
　㈡事實二部分：
　⒈核柯俊豪就事實二部分所為，係犯刑法第339條之4第1項第1
    款、第2款三人以上共同冒用公務員名義詐欺取財罪。核林
    雅嵐就事實二部分所為，係幫助犯刑法刑法第339條之4第1
    項第1款、第2款三人以上共同冒用公務員名義詐欺取財罪。
　⒉又柯俊豪與蕭志豪共同所為假冒警察之犯行，固亦該當刑法
    第158條第1項僭行公務員職權罪之構成要件及不法要素，然
    刑法已於103年6月18日增訂第339條之4第1項第1款之冒用政
    府機關或公務員名義詐欺取財罪，該條文應已將上揭刑法第
    158條第1項僭行公務員職權罪之構成要件與不法要素包攝在
    內，而以詐欺犯罪之加重處罰事由，成為另一獨立之詐欺犯
    罪態樣，予以加重處罰，柯俊豪以上揭冒用公務員名義詐欺
    取財所為，應僅構成該罪，不另成立刑法第158條第1項僭行
    公務員職權罪　　　
　⒊柯俊豪就上開犯行與蕭志豪、阿義間，有犯意聯絡及行為分
    擔，應論以共同正犯。
　⒋按刑法第321條第1項所列各款為竊盜之加重條件，如犯竊盜
    罪兼具數款加重情形時，因竊盜行為祇有1個，仍祇成立1罪
    ，不能認為法律競合或犯罪競合，但判決主文應將各種加重
    情形順序揭明，理由並應引用各款，俾相適應（最高法院69
    年台上字第3945號判決意旨參照）。則依上開說明，柯俊豪
    於本案雖犯詐欺取財罪而有刑法第339條之4第1項第1款冒用
    公務員名義詐欺取財、第2款三人以上共同詐欺取財之2款加
    重情形，然因詐欺行為僅有1個，仍僅成立1個刑法第339條
    之4第1項第1款、第2款三人以上共同冒用公務員名義詐欺取
    財罪。
　⒌起訴書雖未敘及刑法第339條之4第1項第1款、第2款三人以上
    共同冒用公務員名義詐欺取財罪，惟起訴書中已載明柯俊豪
    、蕭志豪等人意圖為自己不法之所有，假冒警察並對蘇聖夫
    佯稱是警察，使蘇聖夫誤信為真，及柯俊豪等人因而取走蘇
    聖夫之背包內財物等犯罪事實，是此部分自屬檢察官起訴範
    圍所及，且經本院於審理時當庭告以柯俊豪另可能涉犯刑法
    第339條之4第1項第1款、第2款三人以上共同冒用公務員名
    義詐欺取財罪、林雅嵐另可能涉犯幫助三人以上共同冒用公
    務員名義詐欺取財罪（見本院卷三第92至93頁），使檢察官
    、柯俊豪、林雅嵐及其等辯護人就此部分充分辯論，本院自
    得併予審究，併此敘明。
　⒍林雅嵐並無依刑法第47條第1項規定加重其刑之必要：
  ⑴刑法第47條第1項規定：「受徒刑之執行完畢，或一部之執行
    而赦免後，5年以內故意再犯有期徒刑以上之罪者，為累犯
    ，加重本刑至2分之1。」有關累犯加重本刑部分，不生違反
    憲法一行為不二罰原則之問題。惟其不分情節，基於累犯者
    有其特別惡性及對刑罰反應力薄弱等立法理由，一律加重最
    低本刑，於不符合刑法第59條所定要件之情形下，致生行為
    人所受之刑罰超過其所應負擔罪責之個案，其人身自由因此
    遭受過苛之侵害部分，對人民受憲法第8條保障之人身自由
    所為限制，不符憲法罪刑相當原則，牴觸憲法第23條比例原
    則。於此範圍內，有關機關應自本解釋公布之日起2年內，
    依本解釋意旨修正之。於修正前，為避免發生上述罪刑不相
    當之情形，法院就該個案應依本解釋意旨，裁量是否加重最
    低本刑，司法院大法官會議釋字第775號解釋意旨可資參照
    。至如何能避免發生「罪刑不相當」之情形，自應審酌犯罪
    行為人之前、後案之犯罪類型、行為態樣是否相同或類似；
    前案執行完畢與後案發生之時間相距長短；前案是故意或過
    失所犯；前案執行是入監執行完畢，抑或易科罰金或易服社
    會勞動而視為執行完畢；前、後案對於他人生命、身體、財
    產等法益侵害情形如何等具體個案各種因素，再兼衡後案犯
    罪之動機、目的、計畫、犯罪行為人之年齡、性格、生長環
    境、學識、經歷、反省態度（即後案之行為內涵及罪責是否
    明顯偏低）等情綜合判斷，以觀其有無特別惡性或對刑罰反
    應力薄弱而決定是否依累犯規定加重最低本刑（最高法院10
    8年度台非字第176號判決意旨參照）。
　⑵查林雅嵐前因施用毒品案件，經臺灣新北地方法院以108年度
    簡字第2769號判決處有期徒刑4月確定，於108年12月16日易
    科罰金執行完畢，有臺灣高等法院被告前案紀錄表附卷可考
    （見本院卷三第82頁），林雅嵐於有期徒刑執行完畢後5年
    內，故意再犯本件有期徒刑以上之罪，固符刑法第47條第1
    項之累犯要件。惟林雅嵐上開前案紀錄所犯為施用毒品罪，
    與本次所犯為幫助三人以上共同冒用公務員名義詐欺取財罪
    ，犯罪類型不同；且前案犯罪之行為態樣為吸食毒品，本案
    則為幫助加重詐欺，亦屬有間；又前案與本案危害法益、程
    度亦不相同；再衡以本案犯罪之動機、目的、林雅嵐之年齡
    、性格、生長環境、學識、反省態度等情。綜此，要難率以
    林雅嵐前案之科刑及執行紀錄，遽認林雅嵐就本案犯行有何
    特別惡性或對刑罰反應力薄弱之情，依上開說明，不予加重
    其刑。
　⒎林雅嵐係幫助犯刑法刑法第339條之4第1項第1款、第2款三人
    以上共同冒用公務員名義詐欺取財罪，爰依刑法第30條第2
    項規定，按正犯之之刑減輕其刑。　　
　㈢柯俊豪就前揭事實一及事實二所犯之罪，犯意各別，行為互
    殊，應予分論併罰。　
　㈣爰以行為人之責任為基礎，審酌柯俊豪明知槍枝、子彈對社
    會治安之危害性，竟未經許可持有本案手槍及子彈，自應受
    一定程度之刑事非難；又柯俊豪不思循正當途徑取得財物，
    而以加重詐欺行為詐取財物，破壞社會經濟安全，林雅嵐則
    幫助柯俊豪等人犯加重詐欺之犯行，亦屬不該。兼衡柯俊豪
    非法持有本案手槍及子彈之種類、數量、時間久暫及柯俊豪
    、林雅嵐坦承犯行之犯後態度、品行（見本院卷三第51至88
    頁臺灣高等法院被告前案紀錄表），與其等自陳之智識程度
    、家庭經濟生活狀況（見本院卷三第108頁）等一切情狀，
    量處如主文所示之刑，並就柯俊豪事實一部分之刑諭知併科
    罰金如易服勞役之折算標準，暨就柯俊豪受有期徒刑宣告部
    分定應執行刑。　　　　　　　　　
四、沒收：
　㈠違禁物部分：
　　按違禁物，不問屬於犯罪行為人與否，沒收之，刑法第38條
    第1項定有明文。查扣案之如附表一編號1所示之物，係槍砲
    彈藥刀械管制條例第4條所列未經許可，不得持有之違禁物
    ，不問屬於柯俊豪與否，應依刑法第38條第1項之規定宣告
    沒收。
　㈡供犯罪所用之物部分：
　　扣案之如附表一編號2所示之物，係柯俊豪所有於本案與蕭
    志豪聯絡所用之物，業據柯俊豪供述明確（見本院卷二第35
    7至358頁），應依刑法第38條第2項規定宣告沒收。
　㈢犯罪所得部分：
　　柯俊豪自陳：本案加重詐欺得手的贓款，我在本案汽車上拿
    走20萬元，其餘的款項都交給蕭志豪等語（見本院卷二第36
    6頁），是此部分未扣案之20萬元，自屬柯俊豪為本案犯行
    所取得之犯罪所得，應刑法第38條之1第1項前段、第3項規
    定宣告沒收，於全部或一部不能沒收或不宜執行沒收時，追
    徵其價額。至蘇聖夫於本院審理時雖證述前揭裝有本案贓款
    78萬元之背包內尚有其自有現金2萬3,000元等情（見本院卷
    二第163頁），然卷內除蘇聖夫單一指述外，無其他證據證
    明該背包內確有此等財物，故此部分無從為不利於柯俊豪之
    認定，尚無從為沒收之宣告，併此敘明。
　㈣不予宣告沒收部分：
　⒈另按子彈如經擊發、試射，剩餘彈殼、彈頭，因不再具有子
    彈功能，已非違禁物（最高法院94年度台上字第3195號判決
    意旨參照）。查如附表二編號1至2所示之子彈成品22顆，業
    於鑑定時經試射擊發，其中如附表二編號1所示子彈17顆，
    其火藥部分已因擊發而燃燒殆盡，其餘部分則分離為彈頭、
    彈殼，已不具子彈之完整結構而失卻其效能，不再具有殺傷
    力；至附表二編號2所示子彈5顆，經試射均無法擊發認不具
    有殺傷力，故上開子彈5顆均非屬違禁物，且上開物品雖係
    本案柯俊豪非法持有子彈犯行所生之物，且為柯俊豪所有，
    然上開子彈於試射後均僅餘彈頭、彈殼，對於社會所生危害
    不高，欠缺刑法上之重要性，無沒收必要，依刑法第38條之
    2第2項規定，不予宣告沒收。
　⒉扣案如附表二編號3所示之物，係林雅嵐所有而在本案案發後
    迄至臺北市政府警察局中山分局執行搜索期間借給柯俊豪使
    用，並未用於本案使用，業據柯俊豪、林雅嵐供述甚詳（見
    本院卷二第358至359頁），是該物品非用於本案犯行之物，
    爰不予宣告沒收。　
　⒊至扣案如附表二編號4至8所示之物，雖為柯俊豪所有，然係
    其施用毒品所用，業據柯俊豪自陳甚詳（見本院卷二第358
    頁），且業經員警移送檢察官另案偵辦（見偵23692卷第6頁
    ），均與本案並無關連，爰不予宣告沒收。
　⒋未扣案如附表二編號9至10所示之物，係由蕭志豪取得，業據
    柯俊豪供述略以：裝有贓款78萬元及IPHONE8手機1支的背包
    是我自蘇聖夫身上拿走的，拿走後我應該有交給蕭志豪；蘇
    聖夫的IPHONE8手機在我把前揭背包拿給蕭志豪後，就在蕭
    志豪手上等語（見本院卷一158頁，卷二第196頁），是此部
    分物品自非屬柯俊豪因本案犯行所取得之物，爰不於柯俊豪
    所涉本案罪刑宣告沒收。
五、不另為無罪諭知部分：
  ㈠公訴意旨略以：柯俊豪、林雅嵐與蕭志豪及阿義等人共同意
    圖為自己不法之所有，上開人等即基於強盜之犯意聯絡，於
    前揭事實二所示時、地，即蘇聖夫自被害人黃淑澄手中取得
    贓款78萬元，正欲離開現場之際，由柯俊豪、蕭志豪一擁而
    上，將蘇聖夫雙手反扣壓制而不能抗拒，任由柯俊豪、蕭志
    豪將其所攜裝有前開贓款及自有之現金2萬3,000元、IPHONE
    8手機等物品之背包取走，因認柯俊豪、林雅嵐共同涉犯刑
    法第328條第1項強盜罪嫌等語。
　㈡按犯罪事實應依證據認定之，無證據不得認定犯罪事實；不
    能證明被告犯罪者，應諭知無罪之判決，刑事訴訟法第154
    條第2項、第301條第1項前段分別定有明文。次按認定不利
    於被告之證據須依積極證據，苟積極證據不足為不利於被告
    事實之認定，即應為有利被告之認定，更不必有何有利之證
    據；又犯罪事實之認定，應憑證據，如無相當之證據，或證
    據不足以證明，自不得以推測或擬制之方法，以為裁判之基
    礎。且依刑事訴訟法第161條第1項規定，檢察官對於起訴之
    犯罪事實，仍應負提出證據及說服之實質舉證責任，倘其所
    提出之證據，不足為被告有罪之積極證明，或其指出證明之
    方法，無從說服法院以形成被告有罪之心證，基於無罪推定
    之原則，自應為被告無罪判決之諭知（最高法院30年上字第
    816號、40年台上字第86號、92年台上字第128號判決意旨參
    照）。　
　㈢公訴意旨認柯俊豪、林雅嵐共同涉犯強盜罪之犯行，係以前
    揭有罪部分關於事實二之證據為其主要論據。
　㈣訊據柯俊豪、林雅嵐均堅詞否認有何公訴意旨所指之共同涉
    犯強盜罪之犯行。查蘇聖夫於警詢時、偵查中及本院審理時
    固證述略以：案發時我的包包掛在我的右肩上，柯俊豪、蕭
    志豪衝過來向後壓制我的雙手約1至2分鐘，把我往前推，再
    搶走我的包包，我手被壓制在後面時，沒有辦法掙脫或抗拒
    等語（見偵23692卷第257至259、573至575頁，本院卷二第1
    56至164頁）。惟查，蕭志豪於警詢時、偵查中及本院審理
    時均證述略以：阿寶一開始就跟我說要在案發現場扮演警察
    ，我跟柯俊豪在案發現場看到蘇聖夫，柯俊豪就喊不要動，
    叫蘇聖夫蹲下，並說我們是警察，我拍蘇聖夫的肩膀，蘇聖
    夫就趴在花圃上，我與柯俊豪沒有將蘇聖夫的手壓制在後面
    ，蘇聖夫是將包包夾在腋下，他一趴下手放在花圃上，因為
    包包的帶子很短，包包就滑落在花圃上，柯俊豪就拿起包包
    往本案汽車方向跑；林雅嵐只有在柯俊豪駕駛本案汽車前往
    案發現場路途中，先到新北市三重區的某家統一超商來接我
    時，到統一超商來叫我上本案汽車等語（見偵23691卷第21
    至22頁，偵23692卷第443至446頁，本院卷二第165至190頁
    ），足見證人即同案被告蕭志豪之證述尚與證人蘇聖夫之證
    述情節有間，則蘇聖夫之供述內容是否真確，尚無法遽採。
    又本院勘驗案發現場監視器影像結果如下（見本院卷一第31
    9頁）：
　　12:28:41至12:28:49監視器畫面中背對鏡頭右邊男子為柯俊
       豪，左邊男子為蕭志豪，兩人同行走進右側人行道（此
       後監視畫面為行道樹遮擋）。
　　12:28:53至12:29:20本案汽車於此處停等。
　　12:29:21至12:29:28柯俊豪手提一背包從右側人行道跑至本
       案汽車，蕭志豪尾隨其身後，兩人上本案汽車後，該車
       駛離。
　　12:29:48至12:29:52蘇聖夫從右側人行道走至本案汽車原停
       等之位置。
　　可知監視器影像亦未攝得蘇聖夫遭柯俊豪等人雙手反扣壓制
    而至使不能抗拒之情事。且遍觀案發現場之監視器畫面截圖
    照片（見偵23692卷第325至342頁）及林雅嵐之自白（見偵2
    3692卷第75、437頁，本院卷二第368頁），僅能認定林雅嵐
    於案發現場曾在柯俊豪自本案汽車駕駛座下車後，依柯俊豪
    指示上駕駛座將本案汽車迴轉後停放，嗣即由阿義上本案汽
    車駕駛座等候並於柯俊豪、蕭志豪取走蕭聖夫之背包後，隨
    即駕駛本案汽車接應柯俊豪、蕭志豪離開現場。綜此，僅憑
    蘇聖夫之單一指述，而乏其他補強證據，尚難遽認柯俊豪有
    如起訴書所載將蘇聖夫雙手反扣壓制而至使不能抗拒之強盜
    犯行；而柯俊豪既無起訴書所指之強盜犯行，且林雅嵐依卷
    內證據僅能認定有依柯俊豪指示於案發現場先將本案汽車迴
    轉後停放之行為，並無接應柯俊豪、蕭志豪逃離案發現場之
    行為，均業如前述，亦難認林雅嵐有何與柯俊豪共同涉犯強
    盜罪之犯行。
　㈤綜上所述，檢察官所舉之證據，無從使通常一般之人不致有
    所懷疑，而得確信柯俊豪、林雅嵐有前揭公訴意旨所指之共
    同涉犯刑法第328條第1項強盜罪嫌之犯行，是就此部分，本
    院無從形成有罪之確信心證，而無合理之懷疑存在，揆諸前
    揭說明，本應就此部分為無罪之諭知。惟因此部分如成立犯
    罪，依檢察官起訴之犯罪事實，與其等前揭犯加重詐欺罪部
    分具有想像競合之裁判上一罪關係，爰不另為無罪之諭知。
據上論斷，應依刑事訴訟法第299條第1項前段，判決如主文。
本案經檢察官顏伯融提起公訴，檢察官李明哲到庭執行職務。　
中　　華　　民　　國　　111 　年　　7 　　月　　29　　日
　　　　　　　　　刑事第三庭    審判長法  官  王筑萱
　　　　　　　　　                    法  官  蕭如儀
　　　　　　　　　                    法  官  許峻彬
上正本證明與原本無異。 
如不服本判決應於收受送達後20日內向本院提出上訴書狀，並應
敘述具體理由；其未敘述上訴理由者，應於上訴期間屆滿後20日
內向本院補提理由書（均須按他造當事人之人數附繕本）「切勿
逕送上級法院」。告訴人或被害人如對於本判決不服者，應具備
理由請求檢察官上訴，其上訴期間之計算係以檢察官收受判決正
本之日期為準。 因疫情而遲誤不變期間，得向法院聲請回復原
狀。
                                     書記官  許雅玲 
中　　華　　民　　國　　111 　年　　7 　　月　　29　　日
附錄：本案論罪科刑法條全文
槍砲彈藥刀械管制條例第7條
未經許可，製造、販賣或運輸制式或非制式火砲、肩射武器、機
關槍、衝鋒槍、卡柄槍、自動步槍、普通步槍、馬槍、手槍或各
類砲彈、炸彈、爆裂物者，處無期徒刑或七年以上有期徒刑，併
科新臺幣三千萬元以下罰金。
未經許可，轉讓、出租或出借前項所列槍砲、彈藥者，處無期徒
刑或五年以上有期徒刑，併科新臺幣一千萬元以下罰金。
意圖供自己或他人犯罪之用，而犯前二項之罪者，處死刑或無期
徒刑；處徒刑者，併科新臺幣五千萬元以下罰金。
未經許可，持有、寄藏或意圖販賣而陳列第一項所列槍砲、彈藥
者，處五年以上有期徒刑，併科新臺幣一千萬元以下罰金。
意圖供自己或他人犯罪之用，以強盜、搶奪、竊盜或其他非法方
法，持有依法執行公務之人所持有之第一項所列槍砲、彈藥者，
得加重其刑至二分之一。
第一項至第三項之未遂犯罰之。

槍砲彈藥刀械管制條例第12條
未經許可，製造、販賣或運輸子彈者，處一年以上七年以下有期
徒刑，併科新臺幣五百萬元以下罰金。
未經許可，轉讓、出租或出借子彈者，處六月以上五年以下有期
徒刑，併科新臺幣三百萬元以下罰金。
意圖供自己或他人犯罪之用，而犯前二項之罪者，處三年以上十
年以下有期徒刑，併科新臺幣七百萬元以下罰金。
未經許可，持有、寄藏或意圖販賣而陳列子彈者，處五年以下有
期徒刑，併科新臺幣三百萬元以下罰金。
第一項至第三項之未遂犯罰之。

刑法第339條之4
犯第三百三十九條詐欺罪而有下列情形之一者，處一年以上七年
以下有期徒刑，得併科一百萬元以下罰金：
一、冒用政府機關或公務員名義犯之。
二、三人以上共同犯之。
三、以廣播電視、電子通訊、網際網路或其他媒體等傳播工具，
    對公眾散布而犯之。
前項之未遂犯罰之。

附表一：
編號 物品名稱 數量 備註 1 非制式手槍（金牛座改造手槍，含彈匣1個，槍枝管制編號：0000000000號） 1支 臺北市政府警察局中山分局偵查隊扣押物品目錄表、本院109年度刑保字第2709號扣押物品清單（見偵23692卷第171頁，本院卷一第76-1頁） 2 OPPO廠牌手機（含SIM卡1張，IMEI：000000000000000、000000000000000號） 1支 臺北市政府警察局中山分局偵查隊扣押物品目錄表、本院109年度刑保字第2726號扣押物品清單（見偵23692卷第155頁，本院卷一第76-13頁） 
　　　
附表二：　　
編號 物品名稱 數量 備註 1 子彈 17顆 其中11顆係由金屬彈殼組合直徑約8.9mm金屬彈頭之非制式子彈，經試射，均可擊發且具殺傷力。 其中2顆係口徑9x17mm制式子彈，經試射均可擊發且具殺傷力。 其中4顆係口徑9mm制式空包彈組合直徑約8.9mm金屬彈頭非制式子彈，經試射均可擊發且具殺傷力。 （見内政部警政署刑事警察局109年10月28日刑鑑字第1090096751號鑑定書、111年1月7日刑鑑字第1108046815號函，偵23692卷第669至674頁，本院卷二第259頁） 2 子彈 5顆 係由金屬彈殼組合直徑約8.9mm金屬彈頭之非制式子彈，經試射，無法擊發不具殺傷力。 （見内政部警政署刑事警察局109年10月28日刑鑑字第1090096751號鑑定書、111年1月7日刑鑑字第1108046815號函，偵23692卷第669至674頁，本院卷二第259頁） 3 IPHONE廠牌手機（含SIM卡1張，IMEI：000000000000000、000000000000000號） 1支 臺北市政府警察局中山分局偵查隊扣押物品目錄表、本院109年度刑保字第2725號扣押物品清單（見偵23692卷第163頁，本院卷一第76-9頁） 4 吸食器 3組 見偵23692卷第155頁 5 玻璃球 5顆 同編號4 6 毒品愷他命 2包 同編號4 7 分裝夾鍊袋 1批 同編號4 8 電子磅秤 2臺 同編號4 9 裝有本案贓款78萬元之背包 1個 見偵23692卷第258頁 10 IPHONE8手機 1支 同編號9